臺灣屏東地方法院刑事判決　　　　　　　100年度訴字第712號
公　訴　人　臺灣屏東地方法院檢察署檢察官
被　　　告　李嘉政
指定辯護人　本院公設辯護人謝弘章
上列被告因公共危險案件，經檢察官提起公訴（100 年度偵字第
2325號）本院判決如下：
    主  文
李嘉政放火燒燬現供人使用之住宅，未遂，處有期徒刑貳年，扣
案之打火機壹只沒收。
    事  實
一、李嘉政因與巴蒞麟沙麟發生口角後心生不滿，乃基於放火燒
    燬現供人使用住宅及他人放置在屋外之所有物之犯意，於民
    國99年12月17日下午4 時24分許，從自家摩托車內取出汽油
    後裝入1.25公升之寶特瓶內，至巴蒞麟沙麟位於屏東縣瑪家
    鄉北葉村風景51之1 號住處（該房屋為巴蒞麟沙麟之兄何朝
    海所有），將上開汽油倒在何朝海所有之雨衣上，使汽油流
    入巴蒞麟沙麟上開住處，再以其所有之打火機點火燃燒，放
    火燒毀林義榮所有、位在屏東縣瑪家鄉北葉村51-3號住處旁
    水管8 支、住處內明排水管及腳踏車2 台，而致生公共危險
    ，該火勢並繼續延燒至巴蒞麟沙麟上開住宅外側儲藏室，李
    嘉政放火後隨即至屏東縣政府警察局內埔分局瑪家分駐所自
    首，並因及時通知救火，致巴蒞麟沙麟上開住處尚未達燒燬
    程度，員警亦因而循線查悉上情。
二、案經屏東縣政府警察局內埔分局報請臺灣屏東地方法院檢察
    署偵查起訴。
    理  由
一、證據能力方面：
    按被告以外之人於審判外之陳述，雖不符刑事訴訟法第159
    條之1 至第159 條之4 規定，而經當事人於審判程式同意作
    為證據，法院審酌該言詞陳述或書面陳述作成時之情況，認
    為適當者，亦得為證據；當事人、代理人或辯護人於法院調
    查證據時，知有該法第159 條第1 項不得為證據之情形，而
    未於言詞辯論終結前聲明異議者，視為有前項之同意，該法
    第159 條之5 業已明揭其旨。本件公訴人及被告均對於證人
    陳春生、林義榮、鄭望安、巴蒞麟沙麟等人於警詢時所為之
    證述、屏東縣政府消防局火災原因調查鑑定書等證據，均未
    爭執其證據能力，本院並審酌該證據作成時之情況，認為並
    無不適當者，依上開說明，均認應有證據能力。
二、訊據被告就上開犯罪事實均坦承不諱，核與證人陳春生、林
    義榮、鄭望安、巴蒞麟沙麟等人於警詢時之證述均大致相符
    ，並有扣案之打火機1 只、屏東縣政府消防局火災原因調查
    鑑定書及現場照片16張附卷可佐，堪認被告上開不利於己之
    任意性自白與事實相符，堪予採信。是本件被告犯行洵堪認
    定，應依法論科。
三、論罪科刑：
  (一)按放火罪既未遂之區別標準，係以目的物獨立燃燒，且足以
    變更其形體致喪失其效能為依據，是放火燒燬現供人使用之
    住宅罪，如僅室內家具燒燬，其房屋構成部分及門窗均未喪
    失效用者，應成立刑法第173 條第3 項、第1 項之放火燒燬
    現供人使用住宅未遂罪；換言之，刑法第173 條第1 項之放
    火既遂罪，須房屋構成之重要部分已燒燬，如僅房屋內之家
    具、物件燒燬，房屋本身尚未達喪失其效用之程度，即不能
    依該條項論罪，最高法院73年度臺上字第2238號判決意旨參
    照。查被告放火後，火勢雖蔓延，然經即時灌救，並未損及
    鋼筋混凝土、牆壁等主要結構，仍具備遮風避雨、供人棲身
    之效能等情，此觀前開火災原因調查報告書及所附照片自明
    （他卷第1 頁至第28頁參照），是顯然未達燒燬建築物之程
    度。故核被告所為，係犯刑法第173 條第3 項、第1 項之放
    火燒燬現供人使用住宅未遂罪、同法第175 條第1 項放火燒
    燬住宅等以外之他人所有物罪。
  (二)被告以一行為觸犯前開二罪，為想像競合犯，應依刑法第55
    條規定從一重之放火燒燬現供人使用之住宅未遂罪論處。
  (三)被告已著手於放火行為之實行，然未生建築物本身主要結構
    燒燬之結果，為未遂犯，核其犯罪結果顯較既遂犯之情形為
    輕，就其所犯放火燒燬現供人使用住宅未遂之罪部分，爰依
    刑法第25條第2 項減輕其刑。又本件被告放火後，於偵查犯
    罪職權之機關尚未發覺犯罪前，即主動前往警察機關告知放
    火之事實，自首並自願接受裁判等情，業據被告陳明在卷，
    並有偵查報告附卷可按（警卷第1 頁至第2 頁參照），考量
    其尚知面對司法，即時報告警方處理，以減少火勢延燒之機
    會，茲依刑法第62條前段規定減輕其刑。而被告既有上開2
    種刑之減輕事由，並依法遞減之。
  (四)爰審酌被告在現供人使用之住宅放火，無視他人之生命、財
    產安全，已嚴重破壞社會秩序及安全，惟念及其於本案前尚
    無不良前科，有臺灣高等法院被告前案紀錄表1 份存卷可參
    ，於本院審理時亦坦承犯行，犯後態度良好，而其放火行為
    ，因其報警而即時撲滅而未延燒他處釀成災禍，亦無造成財
    產鉅額損害，並兼衡被告業已與被害人林義榮、巴蒞麟沙麟
    等人達成和解，有和解書及屏東縣瑪家鄉調解委員會調解書
    各1 紙（本院卷第19頁、第17頁參照）在卷可查，堪認其犯
    後確有悔意，及被告之智識程度、生活狀況等一切情狀，就
    其所犯，量處如主文所示之刑。
  (五)扣案之打火機1 個，係被告所有，供犯本案使用之物，業據
    被告自承在卷，爰依刑法第38條第1 項第2 款併予宣告沒收
    。
據上論斷，應依刑事訴訟法第299 條第1 項前段，刑法第173 條
第3 項、第1 項、第175 條第1 項、第25條第2 項、第55條、第
62條前段、第38條第1 項第2 款，判決如主文。
本案經檢察官許英輝到庭執行職務
中    華    民    國   100    年    9     月    20    日
                  刑事第四庭    審判長法  官  莊鎮遠
                                      法  官  潘怡珍
                                      法  官  李謀榮
以上正本證明與原本無異。
如不服本判決應於收受判決後10日內向本院提出上訴書狀，並
應敘述具體理由；其未敘述上訴理由者，應於上訴期間屆滿後
20日內向本院補提理由書（均須按他造當事人之人數附繕本）
「切勿逕送上級法院」。
中    華    民    國   100    年    9     月    20    日
                                      書記官  蔡進吉
附錄本件論罪科刑法條：
中華民國刑法第173條
放火燒燬現供人使用之住宅或現有人所在之建築物、礦坑、火車
、電車或其他供水、陸、空公眾運輸之舟、車、航空機者，處無
期徒刑或7 年以上有期徒刑。
失火燒燬前項之物者，處1 年以下有期徒刑、拘役或5 百元以下
罰金。
第1 項之未遂犯罰之。
預備犯第1 項之罪者，處1 年以下有期徒刑、拘役或3 百元以下
罰金。
中華民國刑法第175條
放火燒燬前2 條以外之他人所有物，致生公共危險者，處1 年以
上7 年以下有期徒刑。
放火燒燬前2 條以外之自己所有物，致生公共危險者，處3 年以
下有期徒刑。
失火燒燬前2 條以外之物，致生公共危險者，處拘役或3 百元以
下罰金。